【裁判字號】    95,簡上,1145
【裁判日期】    951123
【裁判案由】    詐欺
【裁判全文】
臺灣高雄地方法院刑事判決           95年度簡上字第1145號
上  訴  人  臺灣高雄地方法院檢察檢察官
被      告  乙○○
                    （現於臺灣高雄看守所附設勒戒所）
上列上訴人因被告詐欺案件，不服本院高雄簡易庭95年度簡字第
5326號中華民國95年8 月28日第一審簡易判決（聲請簡易判決處
刑案號：臺灣高雄地方法院檢察署95年度偵字第19941 號），提
起上訴，及移送併辦（臺灣高雄地方法院檢察署95年度偵字第19
9275號），被告於本院審理中為有罪之陳述，經合議庭裁定適用
簡式審判程序審理，本院判決如下：
 ：
    主  文
原判決撤銷。
乙○○幫助連續意圖為自己不法之所有，以詐術使人將本人之物
交付，處有期徒刑肆月，如易科罰金，以佰元折算壹日。
    事  實
一、乙○○在預見提供金融機構帳戶存簿、提款卡、開戶印章及
    密碼等物給陌生人使用，有可能遭該人及其所屬之詐騙集團
    不法利用，以遂行詐欺取財之目的，竟以縱有人持其金融帳
    戶作為詐欺取財之犯罪工具，亦不違背其本意之幫助詐欺取
    財故意，於95年5 月底某日，在不詳地點將其所申請之中華
    郵政股份有限公司高雄二苓郵局帳戶（帳號：0000000-0000
    000 號）之存摺、提款卡、開戶印章、網路郵局帳戶及密碼
    等一起交付給姓名年籍不詳、綽號「小虎」之成年人（下稱
    「小虎」）使用。嗣「小虎」及其所屬詐騙集團即意圖為自
    己之不法所有，基於詐欺取財之概括犯意，先後於：(一)95年
    5 月30日上午8 時10分許，以電話通知羅壁章佯稱：為地檢
    署人員，羅壁章有案件審理中未出庭，而指示羅壁章申辦電
    話語音轉帳功能以利監控等語，羅壁章不疑有詐陷於錯誤，
    遂依詐騙集團成員之指示至日盛國際商業銀行新竹分行（下
    稱日盛銀行新竹分行），申辦電話語音轉帳功能（帳號：00
    0-00-000000-000 號），並約定卓順和上開高雄二苓郵局帳
    戶為轉帳帳號，且將電話語音密碼告知該詐騙集團成員。嗣
    於95年5 月31日晚上8 時許，羅壁章查詢其日盛銀行新竹分
    行帳戶，發現其帳戶遭轉帳盜領新臺幣（下同）200,947 元
    至卓順和上開高雄二苓郵局帳戶，始知受騙；(二)95年5 月30
    日上午9 時許，撥打電話予丙○○，自稱係台北地方法院及
    刑警大隊之人員，佯稱丙○○涉嫌詐騙被列為被告，要調查
    監管丙○○之金融帳戶，並要求丙○○至華南商業銀行淡水
    分行辦理電話語音轉帳（帳號：000-00-000000-0 號），丙○○不疑有他，即前往華南商業銀行淡水分行以電話語音轉
    帳之方式，轉帳59,157元至乙○○上開高雄二苓郵局帳戶，
    並旋即遭轉帳提領一空。嗣丙○○發覺有異，始知受騙。
二、案經高雄縣政府警察局及高雄市政府警察局小港分局移送及
    報告臺灣高雄地方法院檢察署檢察官聲請簡易判決處刑及移
    送併辦審理。
    理  由
一、本件被告乙○○所犯係死刑、無期徒刑、最輕本刑為3 年以
    上有期徒刑以外之罪，被告就被訴事實為有罪之陳述，經審
    判長告知簡式審判程序之旨，並聽取公訴人及被告之意見後
    ，經本院合議庭裁定進行簡式審判程序，合先敘明。
二、查被告3 人行為後，如附表所示之相關法律均業經變更，並
    俱於95年7 月1 日施行，玆經整體比較結果，裁判時法並未
    較為有利，從而依刑法第2 條第1 項規定，自應適用各該行
    為時法，亦即修正前刑法，合先敘明。
三、上揭犯罪事實，業據被告乙○○於本院審理中坦承不諱，並
    有下列事證可資佐證：
  (一)事實欄(一)部分，核與被害人丁○○於警詢中指述之情相符（
    見併案警卷第5 、6 頁），並有羅壁章之日盛銀行新竹分行
    交易明細、新竹市警察局第三分局中華派出所受理刑事案件
    辦案三聯單影本、新竹市警察局第三分局受理金融電信人頭
    帳戶及電話犯罪案件管製表影本、內政部警政署反詐騙案件
    紀錄表、被告上開高雄二苓郵局帳戶基本資料及歷史交易清
    單表各1 份在卷可稽。
  (二)事實欄(二)部分，核與被害人丙○○於警詢中指述之情節相符
    （見本案警卷第5 至7 頁），且有中華郵政股份有限公司95
    年6 月15日函附之以局號帳號查詢客戶基本資料、客戶歷史
    交易清單各1 紙、華南商業銀行淡水分行存摺影本1 份附卷
    可稽。
  (三)按金融帳戶為個人之理財工具，而政府開放金融業申請設立
    後，金融機構大量增加，一般民眾皆可以存入最低開戶金額
    之方式自由申請開設金融帳戶，並無任何特殊之限制，因此
    一般人申請存款帳戶極為容易而便利，且得同時在不同金融
    機構申請多數存款帳戶使用，故除非充作犯罪使用，並藉此
    躲避警方追緝，一般正常使用之存款帳戶，並無向他人租用
    或購買帳戶存摺等物，而使用他人帳戶之必要，此為一般人
    日常生活所熟知之常識。何況，金融存款帳戶，攸關存戶個
    人財產權益，專屬性甚高，衡諸常理，若非與本人有密切關
    係，不可能提供個人帳戶供他人使用，縱有交付個人帳戶給
    他人使用之特殊情形，亦必會瞭解他人使用帳戶之目的始行
    提供，參以坊間報章雜誌及新聞媒體，對於以簡訊、電話等
    方式通知中獎或如退稅等其他類似之不法詐騙方法及該不法
    詐騙集團經常收購他人存款帳戶，以隱匿渠等詐欺取財犯罪
    之不法行徑，規避檢警等執法人員之查緝，類此在社會上層
    出不窮之案件，亦迭經報導及再三批露，而被告乃心智健全
    之成年人，自能預見將金融機構之帳戶交付給不認識之他人
    ，有可能遭他人利用為與財產有關之犯罪工具，竟仍提供給
    他人使用，足認被告確有幫助他人實施詐欺犯罪之不確定故
    意甚明。綜上，本案事證明確，被告犯行堪以認定，應依法
    論科。
四、按連續幫助與幫助連續為不同之犯罪態樣，如基於概括犯意
    ，多次幫助他人犯罪，為連續幫助，該幫助者有多次犯罪行
    為；如以一幫助行為，幫助他人連續犯罪，則為幫助連續，
    就幫助犯而言，僅有一次犯罪行為（最高法院87年度台上字
    第3865號判決可資參照）。又刑法上之幫助犯，係對於犯罪
    與正犯有共同之認識，而以幫助之意思，對於正犯資以助力
    ，而未參與實施犯罪之行為者而言。是以，如未參與實施犯
    罪構成要件之行為，且係出於幫助之意思提供助力，即屬幫
    助犯，而非共同正犯。經查，本案被告乙○○基於幫助之故
    意，提供其上開高雄二苓郵局帳戶之存摺、提款卡、開戶印
    章、網路郵局帳戶及密碼給「小虎」，雖然使得「小虎」及
    其所屬詐騙集團基於詐欺取財之概括犯意，連續向被害人丁○○及丙○○詐取財物，並以被告所提供之上開金融帳戶供
    作指定匯款之帳戶，規避檢警機關之追緝，以遂行詐欺取財
    之犯行，然被告提供帳戶供人使用之行為，並不等同於向被
    害人施以欺罔之詐術行為，且亦無證據證明被告有參與詐欺
    取財犯行之構成要件行為，衡諸前揭說明，自應論以幫助犯
    ，且被告僅有一幫助行為，幫助「小虎」及其所屬詐騙集團
    連續犯罪，依首揭說明，應僅論以依幫助連續犯。
五、核被告所為，係犯刑法第30條第1 項（修正前）、第339 條
    第1 項詐欺取財罪之幫助犯。被告以幫助故意，實施構成要
    件以外之行為，係幫助犯，衡諸其犯罪情節，爰依刑法第30
    條第2 項（修正前）規定，減輕其刑。該詐騙集團成員先後
    多次之詐欺取財行為，時間緊接，手法相同，觸犯構成要件
    相同之罪名，顯係基於概括犯意為之，為連續犯，而被告將
    其上開高雄二苓郵局帳戶之存摺、提款卡、開戶印章、網路
    郵局帳戶及密碼交給「小虎」，幫助「小虎」所屬詐騙集團
    連續多次詐欺取財，衡諸前揭說明，仍只有1 個犯罪行為，
    不構成幫助犯之連續犯（即連續幫助），而為幫助連續，併
    案意旨書誤認被告構成連續犯，有連續幫助行為，尚有未洽
    。又移送併辦部分之被告犯行即事實欄(一)部分，雖未據檢察
    官聲請簡易判決處刑，惟與原聲請簡易判決處刑部分之犯行
    ，具有實質上一罪之關係，為聲請簡易判決處刑效力所及，
    本院自得一併審理，併予敘明。
六、原審以被告犯罪事證明確，予以論罪科刑，固非無見。惟原
    審對於被告上開事實欄(一)即移送併辦部分之被告犯行，未及
    併予審判，尚有未洽。檢察官上訴意旨執此指摘原判決不當
    ，為有理由，自應由本院將原判決撤銷改判。爰審酌當今詐
    騙集團手法不斷翻新，行徑猖獗，惟為避免追查，均以收購
    人頭帳戶以達其詐取財物之手法，嚴重危害人與人間互信基
    礎及社會安寧秩序，被告竟將其金融帳戶資料交付給他人，
    使不法之徒藉此方式，輕易於詐騙後取得財物，致檢警難以
    追緝，助長詐騙之犯罪風氣，且因而致被害人丁○○、丙○○受騙而分別受有為數不少之財產損失，行為殊不可取。另
    衡其犯後於本院審理時坦承犯行，犯後態度良好，且交付予
    「小虎」及其所屬詐騙集團之帳戶資料僅有1 份，數量非鉅
    ，並考量其犯罪之動機、目的、手段、所生危害、智識程度
    、生活狀況等一切情狀，量處如主文所示之刑，並諭知易科
    罰金之折算標準，以資懲儆。至被告所有供本件詐騙匯款使
    用之上開高雄二苓郵局帳戶之存摺、提款卡、開戶印章，雖
    係被告幫助犯罪所用之物，惟既未扣案，且上揭帳戶業經警
    方查明係供詐騙匯款所用，應遭該詐騙集團放棄使用而丟棄
    滅失，為免日後執行之困難，爰不另為沒收之宣告，附此敘
    明。
據上論斷，應依刑事訴訟法第455 條之1 第1 項、第3 項、第36
9 條第1 項前段、第364 條、第273 條之1 第1 項、第299 條第
1 項前段，刑法第2 條第1 項前段、第30條第1 項前段（修正前
）、第2 項、第339 條第1 項、第41條第1 項前段（修正前），
罰金罰鍰提高標準條例第1 條前段、第2 條，判決如主文。
本案經檢察官甲○○到庭執行職務。
中    華    民    國    95    年    11    月    23    日
                  鳳山刑事第一庭審判長法  官  黃三友
                                      法  官  林芳華
                                      法  官  陳盈吉
以上正本證明與原本無異。
不得上訴。
中    華    民    國    95    年    11    月    23    日
                                      書記官  吳俊達
附表：
┌────┬────────┬─────────┬──────────┬─────┐
│比較內容│行為時法（民國95│裁判時法（民國95年│比較結果            │備註      │
│        │年7 月1 日前之刑│7 月1 日生效後之刑│                    │          │
│        │罰法律）        │罰法律）          │                    │          │
├────┼────────┼─────────┼──────────┼─────┤
│刑法第33│刑法第339 第1 項│刑法第339 第1 項、│行為時法及裁判時法之│刑法第339 │
│9 條第1 │、第33條、罰金罰│第33條、刑法施行法│有期徒刑、拘役均未變│條第1 項本│
│項之法定│鍰提高標準條例第│第1 之1 條        │動。罰金部分，最低額│文雖未修正│
│本刑    │1條 前段、現行法│                  │已提高為新台幣1000元│，實則相關│
│        │規所定貨幣單位折│                  │，比較結果，以行為時│規定均有修│
│        │算新台幣條例第2 │                  │法律較有利於行為人。│正，已變動│
│        │條。            │                  │                    │該條法定刑│
│        │                │                  │                    │之內容，自│
│        │                │                  │                    │屬行為後之│
│        │                │                  │                    │法律有修正│
│        │                │                  │                    │。        │
├────┼────────┼─────────┼──────────┼─────┤
│幫助犯  │刑法第30條      │刑法第30條        │將「幫助他人犯罪」之│          │
│        │                │                  │文字，修改為「幫助他│          │
│        │                │                  │人實行犯罪」。另將「│          │
│        │                │                  │從犯」之文字修正為「│          │
│        │                │                  │幫助犯」。依行為時法│          │
│        │                │                  │及裁判時法，本件均成│          │
│        │                │                  │立幫助犯，且均得按正│          │
│        │                │                  │犯之刑減輕之，適用結│          │
│        │                │                  │果並無不同。        │          │
├────┼────────┼─────────┼──────────┼─────┤
│易科罰金│刑法第41條第1 項│刑法第41條第1 項前│得宣告易科罰金之法定│          │
│之宣告及│前段、罰金罰鍰提│段。              │要件並無變動，惟易科│          │
│折算標準│高標準條例第2 條│                  │罰金折算標準則由銀元│          │
│        │、現行法規所定貨│                  │300 元即新臺幣900 元│          │
│        │幣單位折算新台幣│                  │，提高為以新臺幣1000│          │
│        │條例第2 條。    │                  │元、2000元、3000元折│          │
│        │                │                  │算1 日，自應以行為時│          │
│        │                │                  │之法律較有利於被告。│          │
│        │                │                  │                    │          │
├────┴────────┴─────────┴──────────┴─────┤
│綜合比較後，以行為時法較有利於被告，依刑法第2條第1項規定，應依行為時法審判。    │
│                                                                                │
└────────────────────────────────────────┘
附錄本判決論罪科刑適用法條
中華民國刑法第339條
意圖為自己或第三人不法之所有，以詐術使人將本人或第三人之
物交付者，處5 年以下有期徒刑、拘役或科或併科1,000 元以下
罰金。
以前項方法得財產上不法之利益或使第三人得之者，亦同。
前二項之未遂犯罰之。


司法院資訊處製作；財團法人民間司法改革基金會備份。
